臺灣臺中地方法院刑事判決　　　　　　　　　　　　九十二年度訴緝字第六四二號
　　公　訴　人　臺灣臺中地方法院檢察署檢察官
　　被　　　告　丁○○
　　指定辯護人　本院公設辯護人乙○○
右列被告因偽造有價證券案件，經檢察官提起公訴（九十年度偵字第一七九七九號）
，本院判決如左：
    主  文
丁○○意圖供行使之用，而偽造有價證券，累犯，處有期徒刑壹年拾月。偽造二紙借
據上偽造之「甲○○」署名、偽以甲○○名義按捺之指印各貳枚，偽造如附表所示之
共同發票人甲○○部分之本票貳紙均沒收。
    事  實
一、丁○○前曾因犯業務過失致死罪，經臺灣高等法院臺中分院判處有期徒刑一年確
    定，及違反動產擔保交易法案件，經本院判處有期徒刑四月確定，並定其應執行
    有期徒刑一年二月確定，甫於民國八十五年十月二十九日執行完畢。竟仍不知悔
    改，緣丁○○與甲○○原為男女朋友，二人於八十九年八月同處期間，為共同生
    活及接送甲○○上下班方便，雙方商議購買自用小汽車一部，因甲○○有不動產
    房屋可以供為資產證明較為便宜，遂於八十九年八月三十一日以甲○○名義，向
    裕融企業股份有限公司購買車號２Ｊ─９０７０號自用小客車乙部，並由丁○○
    擔任連帶保證人，及繳交車款中連同頭期款在內之新臺幣（下同）十八萬八千七
    百六十元，餘款七十萬元則由甲○○辦理汽車貸款以分期給付方式繳還。嗣後因
    丁○○與甲○○相處不睦，已瀕分手，因該車係以甲○○名義購買，丁○○不甘
    損失，為取回其因該車前所付車款，未取得甲○○之同意，即擅自於九十年四月
    九日將前開自用小客車作為擔保品，在彰化縣彰化市○○路向經營「聯合汽車貸
    款」、真實姓名、年籍不詳之葉姓男子偽稱已得甲○○之同意授權，典當得款十
    七萬元，丁○○同時於二紙借據上簽署自己姓名及偽造「甲○○」之署名與指印
    ，足生損害於甲○○及上揭葉姓男子，並冒用甲○○名義與丁○○本人共同開立
    如附表所示面額分別為十二萬元及五萬元之本票各一紙後，將借據及本票均持交
    該名葉姓男子收執而行使之，得款十七萬元則用供清償丁○○本人之債務。嗣甲
    ○○因久久未見該車，心生疑竇，質問丁○○後始知悉前開情事，而於交付十八
    萬元予該名葉先生後取回前揭車輛及借據、本票各二紙。
二、案經甲○○告訴臺灣臺中地方法院檢察署檢察官偵查起訴。
    理  由
一、訊據被告丁○○對有於前開時、地將２Ｊ─９０７０號自用小客車向葉先生典當
    得款十七萬元，並在借據上簽署「甲○○」之署名與按捺指印，及以甲○○名義
    開立本票二紙後，持交予葉先生等事實直承不諱，惟矢口否認有何偽造文書、偽
    造有價證券之犯行，辯稱甲○○有同意伊將車子拿去典當借款，伊也將借款中的
    五萬元交給甲○○了云云。惟查，告訴人甲○○確未同意被告將上開車輛拿去典
    當借款，亦未授權丁○○於前揭二紙借據上簽署其署名與按捺指印，及以其名義
    與丁○○本人共同開立面額各十二萬元及五萬元之本票等情，已據甲○○於偵、
    審中迭述甚明，且核被告係在二人即將分手之際，因上開自用小客車名義為甲○
    ○所有，被告不甘其已付車款之損失，為取回該等車款，即將車典當得款還債，
    依情被告亦無可能於將車子拿去典當借款，並於二紙借據上簽署甲○○署名與按
    捺指印，及以甲○○名義與其本人共同開立面額各十二萬元及五萬元之如附表所
    示二紙本票之情事事先告知甲○○之理，此外並有汽車新領牌照登記書、汽車附
    條件買賣契約書各乙紙、借據二紙、本票二紙在卷可稽。本件事證明確，被告犯
    行，堪予認定。
二、查本件被告丁○○未得告訴人之同意接續於二紙借據上偽簽「甲○○」之署名及
    按捺指印而偽造借據後，將借據持交不詳姓名之葉先生，核係犯刑法第二百十六
    條行使同法第二百十條之偽造私文書罪；其接續於二紙本票上偽簽「甲○○」之
    署名及按捺指印而偽造該共同發票人甲○○部分之有價證券後，將本票交予不詳
    姓名之葉先生，則係犯刑法第二百零一條第一項之偽造有價證券罪。其於前開借
    據上偽造「甲○○」署押為偽造借據之階段行為，而其偽造私文書之低度行為，
    又為行使之高度行為所吸收；另行使偽造有價證券之低度行為為偽造有價證券之
    高度行為所吸收，均不另論罪。被告所犯上開二罪間，有方法目的之牽連關係，
    應從一重之偽造有價證券罪處斷。又被告前曾犯業務過失致死罪，經臺灣高等法
    院臺中分院判處有期徒刑一年確定，及因違反動產擔保交易法案件經本院判處有
    期徒刑四月確定，並定其應執行有期徒刑一年二月確定，甫於八十五年十月二十
    九日執行完畢，有臺灣高等法院被告全國前案紀錄表、臺灣臺中地方法院檢察署
    刑案資料查註紀錄表等在卷可參，其於五年內再犯本件有期徒刑以上之罪，為累
    犯，應依刑法第四十七條之規定加重其刑。另被告與告訴人甲○○原即為男女朋
    友，只因後來感情不睦，於將分手時，被告因不甘已付車款之損失，始出此下策
    ，以典車取款方式取回車款，其情雖已蹈刑責，然被告所犯之罪，情輕法重，復
    係因一時失慮，罹此重罪，誠情堪憫恕，如以宣告法定最低度之刑，實猶嫌過重
    ，爰依刑法第五十九條之規定，減輕其刑。此外並審酌被告本件犯罪之動機、目
    的、手段及其犯罪對被害人實際所受之損害尚非甚鉅，犯罪後態度尚稱良好等一
    切情狀，量處如主文所示之刑，以示懲儆。前揭二紙偽造借據上偽造之「甲○○
    」署名、偽以甲○○名義按捺之指印各二枚，應依同法第二百十九條之規定宣告
    沒收。如附表所示二紙本票上偽造之共同發票人甲○○部分，亦應依同法第二百
    零五條之規定宣告沒收。
三、本件公訴意旨另以：被告與告訴人甲○○於八十九年八月三十一日向裕融企業股
    份有限公司購買車號２Ｊ─９０７０號自用小客車乙部，係以甲○○名義購買，
    被告為連帶保證人，分期款七十萬元亦由甲○○辦理分期給付方式繳還。該車應
    係甲○○所有，被告未取得甲○○之同意，即擅自於九十年四月九日，將前開自
    用小客車作為擔保品，在彰化市○○路向經營「聯合汽車貸款」真實姓名、年籍
    不詳之葉姓男子，典當得款十七萬元花用，顯另涉犯刑法第三百三十五條第一項
    之侵占罪嫌云云。按刑法上之侵占罪，須意圖為自己不法之所有，而變易持有之
    意為所有之意，為成立要件，若行為人並無不法所有之意圖，則屬欠缺意思要件
    ，自難以侵占罪相繩。查本件被告與告訴人二人原為男女朋友關係，八十九年八
    、九月間二人並同住於告訴人台中市○○區○○路二段二Ｏ七號七樓居住處所，
    此為被告及告訴人二人所不爭執之事實，且本件告訴人當時並不會開車，被告係
    為二人共同生活之方便及載送告訴人上下班，才由被告會同告訴人洽購上開自用
    小客車，又因告訴人有房屋不動產可供為資產證明，始以甲○○名義購買及辦理
    分期付款契約，其中頭期款十八萬八千七百六十元，及第一期分期款一萬餘元並
    均由被告支付，因當時二人係在一起，並未計較買誰的名義，此等事實亦據被告
    及告訴人二人分別供陳在卷，核諸上情，此部自用小客車，二人於購買之初，被
    告並未有明示贈與告訴人之意思，而二人於此後之九十年四月間，因相處不睦，
    已瀕分手，被告認告訴人應將其所付之車款返還，只因礙於同居情面又不甘損失
    ，始將前開自用小客車作為擔保品，在彰化市○○路向「聯合汽車貸款」典當得
    款十七萬元償債，此後並告知告訴人該車去處，而由告訴人另備款贖回，其主觀
    上應無不法所有之意圖甚明，依前述，自不能遽論被告侵占罪責。惟公訴人認此
    部分與被告前開論罪科刑之偽造有價證券部分，有牽連犯之裁判上一罪關係，爰
    不另為無罪之諭知，並此敘明。
據上論斷，應依刑事訴訟法第二百九十九條第一項前段，刑法第二百零一條第一項、
第二百十條、第二百十六條、第五十五條、第四十七條、第五十九條、第二百十九條
、第二百零五條，罰金罰鍰提高標準條例第一條前段，判決如主文。
本案經檢察官丙○○到庭執行職務
中      華      民      國      九十三      年     四     月    二十    日
                              臺灣臺中地方法院刑事第二庭
                                  審判長法  官  張 智 雄
                                        法  官  許 惠 瑜
                                        法  官  柯 崑 輝
右正本證明與原本無異。
如不服本判決，應於送達後十日內向本院提出上訴狀（須附繕本），上訴於台灣高等
法院台中分院。
                                        書記官
中      華      民      國      九十三      年     四     月    二十    日
附錄論罪科刑法條
中華民國刑法第二百零一條
意圖供行使之用，而偽造、變造公債票、公司股票或其他有價證券者，處三年以上十
年以下有期徒刑，得併科三千元以下罰金。
刑法第二百十條
偽造、變造私文書，足以生損害於公眾或他人者，處五年以下有期徒刑。
刑法第二百十六條
行使第二百十條至第二百十五條之文書者，依偽造、變造文書或登載不實事項或使登
載不實事項之規定處斷。
附    表
  編號     票據號碼        票面金額（新台幣）   發票日（民國）   到期日
  一、     0000000    十二萬元          九十年四月九日    未載
  二、     0000000      0萬元          九十年四月十九日  未載
